【裁判字號】    98,訴,31
【裁判日期】    980428
【裁判案由】    毒品危害防制條例
【裁判全文】
臺灣桃園地方法院刑事判決                98年度訴字第31號
公  訴  人  臺灣桃園地方法院檢察署檢察官
被      告  甲○○
                    （另案執行中）
選任辯護人  張育祺律師
上列被告因毒品危害防制條例案件，經檢察官提起公訴（96年度
偵字第29901號），本院判決如下：
    主  文
甲○○販賣第二級毒品，累犯，處有期徒刑柒年貳月，扣案之甲
基安非他命（驗餘淨重貳拾點壹柒肆柒公克）沒收銷燬，放置上
開毒品包裝袋貳拾壹包沒收，未扣案之犯罪所得新臺幣貳仟元沒
收，如全部或一部不能沒收時，以其財產抵償之；又販賣第一級
毒品，累犯，處有期徒刑拾伍年貳月，未扣案之犯罪所得新臺幣
壹仟元沒收，如全部或一部不能沒收時，以其財產抵償之。應執
行有期徒刑拾陸年，扣案之甲基安非他命（驗餘淨重貳拾點壹柒
肆柒公克）沒收銷燬，放置上開毒品包裝袋貳拾壹包沒收，未扣
案之犯罪所得新臺幣仟元沒收，如全部或一部不能沒收時，以
其財產抵償之。
    事  實
一、甲○○前因違反電子遊戲場業管理條例案件，經臺灣板橋地
    方法院於民國94年9月1日，以94年度簡字第2363號判決判處
    有期徒刑5月確定，於95年5月22日縮刑期滿執行完畢。詎猶
    不知悔改，明知海洛因及甲基安非他命為毒品危害防制條例
    所管制之第一級、第二級毒品，不得販賣及持有，竟基於販
    賣第一級、第二級毒品之犯意，於96年6月11日9時許，在丁○位於桃園縣桃園市○○街37號4樓之6之租屋處，以新臺幣
    （下同）2,000元之價格，販賣第二級毒品甲基安非他命1包
    予丁○；又於同日某時，在上址處，另以1,000元之價格，
    販賣第一級毒品海洛因1包予丙○○。嗣因丙○○另涉槍砲
    彈藥刀械管制條例案件遭通緝在案，於翌日即12日18時許，
    經員警乙○○等人前往逮捕丙○○，而由丁○、丙○○之供
    述始查悉上情，並在桃園縣桃園市○○街37號4 樓之6 之甲○○使用之房間內，扣得甲○○所有之第二級毒品甲基安非
    他命21包（毛重24.4公克，驗餘淨重20.1747 公克）、安非
    他命吸食器1 支及注射針筒16支等物。
二、案經桃園縣政府警察局龜山分局報告臺灣桃園地方法院檢察
    署檢察官偵查起訴。
    理  由
一、按刑事訴訟法第159 條第1 項明定被告以外之人，於審判外
    之言詞或書面陳述，除法律有規定者外，不得作為證據，用
    以保障被告之反對詰問權。而本法所規定傳聞法則之例外，
    其中就被告以外之人於偵查中向檢察官所為之陳述，因檢察
    官代表國家偵查犯罪時，原則上當能遵守法定程序，且被告
    以外之人如有具結能力，仍應依法具結，以擔保其係據實陳
    述，故於第159 條之1 第2 項明定「除顯有不可信之情況者
    外」，得為證據；又被告以外之人於檢察事務官、司法警察
    官或司法警察調查中所為之陳述，基於實體發現真實之訴訟
    目的，依第159 條之2 規定，如與審判中之陳述不符時，經
    比較結果，其先前之陳述，相對「具有較可信之特別情況」
    ，且為證明犯罪事實存否所「必要」者，或於審判中有第15
    9條之3 所列死亡等原因而無法陳述或拒絕陳述之各款情形
    之一，經證明其調查中所為陳述絕對「具有可信之特別情況
    」，且為證明犯罪事實之存否所「必要」者，亦例外地賦與
    證據能力。而所謂「顯有不可信性」、「相對特別可信性」
    與「絕對特別可信性」，係指陳述是否出於供述者之真意、
    有無違法取供情事之信用性而言，故應就偵查或調查筆錄製
    作之原因、過程及其功能等加以觀察其信用性，據以判斷該
    傳聞證據是否有顯不可信或有特別可信之情況而例外具有證
    據能力，並非對其陳述內容之證明力如何加以論斷，二者之
    層次有別，不容混淆。經查：
（一）證人丁○於警詢及偵查中所為之陳述：按證人丁○前於97
      年2 月15日即經本院另案通緝在案，迄今尚未緝獲，此有
      臺灣高等法院被告通緝紀錄表一份在卷可稽（院卷B 第76
      頁），且本院於審理程序中業經合法傳喚其到庭作證，其
      仍未到庭，復有本院送達證書附卷足憑，是證人丁○顯無
      法於本院審判期日中到庭接受證人詰問程序，而有刑事訴
      訟法第159 條之3 第3 款所在不明而無法傳喚或傳喚不到
      之情形。復核以證人丁○之警詢筆錄，係其遭查獲後之翌
      日所為，其對本案所有情事自當記憶清晰，且其當時未直
      接面對被告，心理壓力較小，顯然較無外力干擾或介入，
      又依其警詢筆錄最後員警詢問「現在是96年6 月13日11時
      8 分許，意識是否清醒？」、「以上陳述是否實在？」時
      ，分別回答「我很清醒」、「實在」（見偵卷B 第27、29
      頁）等語，足認丁○警詢時之陳述之任意性、信用性已獲
      確保，而具有較可信之特別情況；另參以證人丁○既係向
      被告購買毒品之人，其就被告有無販賣毒品之事實自當最
      為知曉，而認其證詞對被告犯罪事實之存否具有必要性，
      揆之前開說明，在證明被告犯罪事實存否必要的情況下，
      從客觀上之環境或條件等觀察，其警詢之陳述，有足以取
      代審判中交互詰問之可信性保證，因認丁○之警詢中之陳
      述應有證據能力。次按證人丁○於檢察官偵訊時所為之陳
      述，業經具結在案，有其所書立之結文一紙在卷可佐，且
      檢察官乃通曉刑事訴訟法相關規定之專業法律人士，並代
      表國家實施追訴犯罪之權責，衡諸常情，應無對其偵訊時
      ，施以任何強暴、脅迫、利誘、詐欺、疲勞訊問、違法羈
      押或其他不正方法之可能，至辯護人雖以上開結文所載之
      日期（96年6 月12日）與證人丁○之證述日期（96年6 月
      13日）有所差異，而辯以其具結有所瑕疵。其證述應無證
      據能力云云；然核以具結係證人以文書保證其所陳述之事
      實為真實，乃證言真實性之程序擔保，與歐美國家命證人
      宣誓之意義相同。我國採具結文書認定證人是否具結，應
      負偽證罪之責，自應以證人是否確已明白、認知結文之意
      義而簽名、蓋章或按指印為判斷基準。如證人已明白結文
      之真實意思，應認證人已具結等情（最高法院96年度臺上
      字第4365號判決參照）。而查證人丁○之偵查筆錄內容，
      其業經檢察官曉諭其得拒絕證言後，仍同意具結作證，並
      於結文上簽名乙節，應認證人丁○已明白結文之真實意思
      ，其具結程序即屬完備，縱該結文所載日期與訊問日期有
      所差異，應僅係誤繕所致，自無礙其依法遵行具結程序之
      認定，亦難以此率認該證述無證據能力；另辯護人未能舉
      出其他於上開時間接受檢察官偵訊時，有受何強暴、脅迫
      、利誘、詐欺、疲勞訊問、違法羈押或其他不正方法之訊
      問，自無顯不可信之情況，則揆諸上開條文之規定，其於
      檢察官偵訊時所為之陳述，自有證據能力。
（二）證人丙○○於警詢及偵查中所為之陳述：證人丙○○於96
      6 年6 月12日於警詢時之供述，雖依刑事訴訟法第159 條
      第1 項規定，原則上無證據能力，惟其於本院98年3 月24
      日審判期日時已到庭作證，本院自得參酌其等於本院審理
      暨警詢中之證詞，苟警詢時之證詞，與審判中所述不符部
      分，具有較可信之特別情況，且為證明犯罪事實存否所必
      要者，得為證據。而核以其上開警詢之供述，距其等於本
      院98年3 月24日審判期日時到庭作證，至少已相隔達9 月
      之久，足認其等於警詢時之記憶應較本院審理時清晰，且
      顯然較無外力干擾或介入而為陳述，其於警詢時之陳述，
      亦無違法取供或其他不自由之情形，自堪認其等於警詢所
      為證述之客觀外部情況，當有可信性特別情況。參以其之
      證述涉及被告有無販賣第一級毒品海洛因之事實，乃用以
      證明被告犯罪與否，是其證詞對被告犯罪事實之存否具有
      必要性，亦堪認定。從而，本院認其警詢筆錄符合前述「
      可信性」及「必要性」要件，倘其於警詢時所為之證述與
      本院審理中不符，其先前之陳述具有較可信之特別情況，
      且為證明犯罪事實存否所必要者，自得為證據。另證人丙○○於偵查中向檢察官所為之供述，業經具結，復查無任
      何有受何強暴、脅迫、利誘、詐欺、疲勞訊問、違法羈押
      或其他不正方法之訊問，自無顯不可信之情況，且證人丙○○業於本院審理中到庭作證，賦予被告及其辯護人交互
      詰問之機會，是其於偵查中所為之證述，自得作為證據。
（三）按「被告以外之人於審判外之陳述，雖不符前四條之規定
      ，而經當事人於審判程序同意作為證據，法院審酌該言詞
      陳述或書面陳述作成時之情況，認為適當者，亦得為證據
      。」刑事訴訟法第159 條之5 第1 項定有明文。經查：本
      院以下所引用其他被告以外之人於審判外之言詞或書面陳
      述，雖均屬傳聞證據，然檢察官、被告及被告選任辯護人
      對該證據之證據能力均未表示異議，本院審酌上開證據作
      成時之情況，亦認為適當，依上開規定乃有證據能力，合
      先敘明。至其餘憑以認定被告犯罪事實之非供述證據（詳
      後述），查無違反法定程序取得之情，依同法第158 條之
      4 規定反面解釋，亦具證據能力。
二、訊據被告甲○○矢口否認有上揭販賣第一、二級毒品犯行；
    辯稱：我雖曾去過上開桃園縣桃園市○○街37號4 樓之6 之
    租屋處，扣案之毒品及吸食器亦係我所有，但該扣案之毒品
    係朋友拿來給我施用的，我並沒有販賣毒品給丁○及丙○○
    二人，且證人丁○證述我販賣毒品之犯罪時間，亦有前後供
    述不一之情形云云。其辯護人則辯稱：毒品交易之買賣雙方
    ，為避免嫁禍他人而虛偽陳述，除有證人丁○及丙○○之證
    述外，應有足以令人確信渠等陳述為真實之補強證據，始能
    據以為論罪之依據，是證人丁○雖證述有向被告購買第二級
    毒品安非他命等情，但其僅係以照片指認，並無法證明即係
    被告，且因無其餘補強證據下，自不應為被告不利之認定，
    又歷來販賣毒品者向持有為數眾多之分裝袋與磅秤，然本案
    被告遭查獲之毒品數量不僅不多，且未查獲大量之分裝袋與
    磅秤，而與一般販賣毒品者有所不同；另證人丙○○於本院
    審理中證稱，其毒品來源係向綽號「小黑」之人所購買，且
    其警詢時因毒癮發作，為求迅速完成筆錄而指認被告，故其
    警詢中之供述並非實在，而其偵查中之供述則係依照警詢筆
    錄之內容陳述，亦認非實在云云。經查：
（一）證人丁○於警詢及偵查中證稱，伊有於96年6 月11日早上
      8 、9 點，在伊之上開住所施用第二級毒品甲基安非他命
      ，而伊之毒品來源則係同於上開時、地，伊以2,000 元之
      代價向被告購買甲基安非他命1 包而得，又扣案之毒品、
      針筒及吸食器均為被告所有等語（見偵卷B 第28、29、
      107 、108 頁），而證人丁○於96年6 月12日為警查獲後
      所採集之尿液，經送臺灣檢驗科技股份有限公司鑑驗後，
      確呈安非他命類陽性反應，此有臺灣檢驗科技股份有限公
      司CH/2007/60824 號濫用藥物檢驗報告一份在卷可稽，又
      互核證人丙○○於警詢時證稱，被告所使用之行動電話門
      號為0000000000號等語（見偵卷B 第38頁），及卷附之上
      開門號之通聯紀錄，上開門號於96年6 月11日9 時27分6
      秒起至同日16時40分止之手機訊號基地臺位置均為桃園縣
      桃園市○○路○ 段300 號，而桃園縣桃園市○○路○ 段
      300 號僅距桃園縣桃園市○○街37號4 樓之6 處約300 公
      尺，此有GOOGLE地圖一份附卷足憑，可見被告確於上開時
      間位於上開處所周遭等情；另於上開處所被告所使用之房
      間內亦扣得被告所有之甲基安非他命21包（毛重24.4公克
      、驗餘淨重20.1747 公克），有搜索扣押筆錄、現場照片
      及憲兵司令部刑事鑑識中心97年6 月11日、憲直刑鑑字第
      0970000839號鑑定書一份等附卷可參。綜此，足見被告有
      於上揭時、地以2,000 元之價格，販賣第二級毒品安非他
      命1 包予丁○之事實。辯護人辯以上開犯罪事實之認定，
      並無其他補強證據云云，自不足採。
（二）證人丙○○於警詢及偵查中證稱，伊有於上揭時、地以
      1,000 元之價格，向被告購買第一級毒品海洛因，上開海
      洛因足以供伊施打2 次之量，又扣案之毒品、針筒及吸食
      器均為被告所有等語（見偵卷B 第38、109 頁），復與查
      獲員警乙○○於審理中證稱：「（丙○○當時承認有吸食
      海洛因，你當時為何認為是甲○○販賣海洛因？）因為丙○○指證的。」、「（你們當天去到現場的時候，是為了
      要查緝毒品？抑或別的案子到現場？）當時主要是要抓丙○○，因為丙○○因槍砲案件通緝。」等語互核相符（院
      卷B 第81頁），而證人丙○○於96年6 月12日為警查獲後
      所採集之尿液，經送臺灣檢驗科技股份有限公司鑑驗後，
      確呈鴉片類陽性反應，此有臺灣檢驗科技股份有限公司濫
      用藥物檢驗報告一份在卷可稽，另依上開通聯記錄，被告
      亦於該日96年9 時27分6 秒起至16時40分止均在上開處所
      周遭等情，再衡以被告自承其與丁○及丙○○並無恩怨等
      語，則渠等自無無端搆陷被告之理，且員警查獲本案犯行
      ，起初並非係為查緝被告，更無有特入被告於罪之可能，
      此由證人丙○○於審理中證稱，警察並未要伊指證被告有
      販賣毒品等語（見院卷B 第59頁），即足佐證。綜此，足
      見被告有於上揭時、地以1,000 元之價格，販賣第一級毒
      品海洛因1 包予丙○○之事實。辯護人辯以上開犯罪事實
      之認定，並無其他補強證據云云，亦不足採。
（三）被告辯稱，證人丁○就其販賣第二級毒品甲基安非他命之
      日期，前後供述有所差異，並不實在云云；然查證人丁○
      雖於警詢及偵查中就上揭販賣毒品之日期為何，前後供述
      有所差異，但其就被告有販賣第二級毒品甲基安非他命與
      其一事及被告販賣毒品之金額、數量、地點、扣案之毒品
      為被告所有等情，均證述明確且前後一致，依此，自難單
      以證人丁○之證述有些許不一致之處，即遽認上開證述均
      非可採；復證人丁○雖係以照片指認之方式，以示販賣第
      二級毒品安非他命與其之人即係被告等情，然核以該指證
      相片係屬彩色照片，且該照片被告之樣貌與其真實樣貌並
      無差異，證人丁○自不致有錯誤指認之情況，又依證人乙○○於審理中證稱：「（依照證人丙○○所供述的甲○○
      ，你在筆錄中提供甲○○的年籍資料及照片，此部分的資
      料來源是否是依據丙○○、丁○之指訴所查證？）對，我
      們依照丁○、丙○○所講的名字『甲○○』，我們就從警
      方的電腦系統查詢，並且調取相片供他們指認，他們就說
      照片中的人確實就是甲○○。」等語（見院卷B 第81頁）
      ，及證人丙○○於審理中證稱：「（警察拿照片給你看的
      時候，警察有無指著被告，然後問你？）都沒有，警察拿
      著照片問我『桑本』是哪一個，我就指給警察看」、「（
      查獲當天下午，你有見到被告，所以你看到警方提供的照
      片上編號六，是否就是被告？）是的。」等語（見院卷B
      第62、64頁），益證證人丁○所指稱之甲○○確係被告無
      誤，則辯護人辯以證人丁○當時僅以照片指認，並無法證
      明被告有為上開犯行云云，自不足採；另因販賣毒品者，
      因屬違法並涉有重責，故為避免遭警查緝下，自無固定販
      毒模式之可能，且因毒品為違禁物，販毒之人亦會妥善藏
      放以防止為警查獲後作為其論罪科刑之依據，又販毒之人
      本有上游及下游、大盤及小盤之區分，縱同屬販毒之人，
      持有毒品數量定會因此有所差異，是販毒之人為警查獲時
      所持有之毒品、包裝袋數目為何，實與其有無販賣毒品之
      犯行係屬無涉，辯護人單以本案被告遭查獲之毒品數量不
      大，且未查獲大量之分裝袋與磅秤，即辯以被告未販賣毒
      品云云，當不足採。
（四）至證人丙○○雖於嗣後偵查及審理中改稱，其所施用之第
      一級毒品海洛因係於桃園市舊遠東百貨向綽號「小黑」之
      人所購買，其並未於上揭時、地向被告購買海洛因，而其
      先前係因提藥，意識不清方為指證被告之陳述云云；惟查
      ，證人乙○○於審理中證稱：「（證人丙○○在做筆錄時
      ，有無表現出提藥或嘔吐的現象？）時間這麼久，我也不
      太記得，丙○○那時候有提藥，但是並無意識不清楚的狀
      況，丙○○那時候意識很正常。」、「（你所謂『那時候
      有提藥』是否是在做筆錄期間？）製作筆錄的時候，丙○○就有提藥，我問丙○○是否可以製作筆錄，丙○○說可
      以。」、「（丙○○當時是否有跟你提到一名綽號『小黑
      』的男子？）沒有。」、「（丙○○於6 月13日製作警詢
      筆錄指證甲○○販賣海洛因，但卻於同年12月10日檢察官
      訊問中改稱沒有向甲○○買過毒品，並稱他在警詢中有提
      藥、迷迷糊糊的，就此有何意見？證人於警詢中是否確實
      有其所稱提藥的情形？）丙○○製作筆錄的時候，確實有
      提藥，但是丙○○並沒有達到迷迷糊糊、神智不清的程度
      ，還是可以應答。」等語（見院卷Ｂ第80～82頁），可見
      證人丙○○警詢時雖有提藥情況，但仍意識清楚，並能清
      楚應答，而無胡亂指述之情事；復證人丙○○於審理中證
      稱：「（你當時的意識是否自由？）很自由，都沒有人恐
      嚇、威脅或利誘。」、「警察沒有要我指證被告有販賣毒
      品」、「（你方稱警察並沒有要你指認被告販賣毒品，但
      警察有無暗示你？）警察就是跟我說要我趕快做一做筆錄
      ，早點移送。」等語，亦證證人丙○○於警詢時並未受任
      何外力不當之干擾，其均係出於自由意志而為證述；又由
      證人丙○○於審理中證稱：「（你於警詢陳述關於被告行
      動電話號碼，這個號碼是你自己講出來的？抑或警察打出
      來，再問你這個號碼是否被告的號碼？）是我自己講出來
      的。」等情以觀，證人丙○○就0000000000、0000000000
      號等行動電話門號均能清楚陳述下，實難認其有何迷迷糊
      糊、意識不清之情狀；再互核證人丙○○96年6 月13日之
      警詢及偵查筆錄，其證述內容亦屬一致，並明確指證被告
      有販賣第一級毒品海洛因一事，係倘證人丙○○果係意識
      不清，又豈有供述一致及均指證被告之可能。綜此，足證
      證人丙○○於警詢及偵查中之證述自屬可採，其於嗣後偵
      查及本院審理中所為之證述，僅係為袒護被告之詞，並不
      足採。
（五）按毒品危害防制條例所處罰之「販賣」毒品罪，所著重者
      為被告在主觀上有藉以牟利之惡性，及對毒品之擴散具有
      較有償或無償轉讓行為更嚴重之危害性，被告「營利」之
      意圖係從客觀之社會環境、情況及證人、物證等資料，依
      據證據法則綜合研判認定。而所謂販賣行為，祗須以營利
      之意思而販入或賣出，即足構成。倘於有償讓與他人之初
      ，係基於營利之意思，並著手實施，而因故無法高於購入
      原價出售，最後不得不以原價或低於原價讓與他人時，仍
      屬販賣行為。又販賣毒品係政府嚴予查緝之違法行為，非
      可公然為之，亦無公定之價格，無論瓶裝或紙包，均可任
      意分裝增減分量。而每次買賣之價差，亦隨時依雙方資力
      、關係之深淺、需求之數量、來源是否充裕、販賣者是否
      渴求資金、查緝是否嚴緊、購買者被查獲時供述購買對象
      之風險評估等，而異其標準，非可一概而論。販賣之利得
      除經坦承及價量俱臻明確外，委難察得實情。販賣之人從
      價差或量差中牟利方式雖異，但其圖利之非法販賣行為則
      一。要之，販賣毒品海洛因，事涉重典，其價格昂貴，取
      得亦不易，苟無厚利可圖，殊無甘冒被查緝法辦重刑之危
      險，任意將毒品無償讓與他人之可能，是其販入之價格必
      較售出之價格低廉，而有從中賺取買賣差價牟利之意圖及
      事實，自屬符合社會一般之合理經驗及論理判斷。被告與
      丁○及丙○○間，案發當時均僅係交情普通之友人，並非
      至親好友，業據渠等陳明在卷，就其交易之過程或金額觀
      之，實無無償轉讓之可能，可見被告二人確係基於營利之
      意思，而有償販售安非他命、海洛因予丁○及丙○○以圖
      利等情。
（六）綜上所述，被告有為上揭販賣第一級、第二級毒品犯行，
      事證明確，被告犯行洵堪認定，應依法論科。
四、論罪科刑
（一）按海洛因、甲基安非他命，分屬毒品危害防制條例第2 條
      第2 項第1 款、第2 款所定之第一級及第二級毒品。核被
      告所為，係犯毒品危害防制條例第4 條第1 項之販賣第一
      級毒品罪及同條第2 項之販賣第二級毒品罪。被告於販賣
      前持有第一級及第二級毒品之行為，均為販賣之高度行為
      所吸收，不另論罪。又依毒品危害防制條例所定之販賣毒
      品罪之構成要件文義，實無從認定立法者本即預定該犯罪
      之本質，必有數個同種類行為而反覆實行之集合犯行，故
      販賣毒品罪，難認係集合犯。因此，就刑法修正施行後多
      次販賣毒品之犯行，採一罪一罰，始符合立法本旨（最高
      法院96年度臺上字第6048號判決參照）。是被告上揭分別
      販賣第一級及第二級毒品之犯行，均犯意各別，行為互殊
      ，應予分論併罰。
（二）被告有如事實欄所載犯罪科刑及執行之紀錄，此有臺灣高
      等法院被告前案紀錄表1份在卷可稽，其受有期徒刑執行
      完畢後，5年以內故意再犯本件有期徒刑以上之罪，屬累
      犯，應依刑法第47條第1項規定加重其刑。然因毒品危害
      防制條例第4條第1項之法定本刑為死刑、無期徒刑，依法
      不得加重，是僅就其併科罰金刑部分予以加重，併此敘明
      。復因販賣第一級毒品罪之法定刑為「死刑或無期徒刑；
      處無期徒刑者，得併科新臺幣一千萬元以下罰金」，然同
      為販賣第一級毒品之人，其原因動機不一，犯罪情節未必
      盡同，或有大盤毒梟者，亦有中、小盤之分，甚或僅止於
      吸毒者友儕間為求互通有無之有償轉讓者亦有之，其販賣
      行為所造成危害社會之程度自屬有異，法律科處此類犯罪
      ，所設之法定最低本刑相同，不可謂不重。於此情形，倘
      依其情狀處以有期徒刑，即足以懲儆，並可達防衛社會之
      目的者，自非不可依客觀之犯行與主觀之惡性二者加以考
      量其情狀，是否有可憫恕之處，適用刑法第59條之規定酌
      量減輕其刑，期使個案裁判之量刑，能斟酌至當，符合比
      例原則。經查，被告上揭販賣第一級毒品海洛因之犯行，
      雖有助長毒品流通，戕害國人健康，固值非難，然被告所
      販賣第一級毒品海洛因之數量均微少，犯罪所得亦僅有
      1,000元，獲利均非豐厚，其犯罪情節自難與販賣毒品數
      量達數公斤以上大盤毒梟者可資等同併論，本院認情輕法
      重，堪予憫恕，雖宣告法定最低度之刑，猶嫌過重，爰依
      刑法第59條規定減輕其刑，故死刑分別減為無期徒刑，無
      期徒刑分別減為15年以上有期徒刑，罰金則減輕其刑二分
      之一，是就被告販賣第一級毒品部分分別有加重、減輕之
      不同事由，應依法先加後減之。爰審酌被告前已有多次毒
      品前科，自當知悉毒品對人危害甚深，竟仍販賣毒品與他
      人施用，是被告所為，實對社會治安及國民健康危害甚大
      ，且犯後均否認犯行，文詞掩飾，及其犯罪之動機、目的
      、手段、智識程度、販賣毒品之次數、重量、所得之利益
      等一切情狀，爰分別量處如主文所示之刑，並定其應執行
      之刑。
（三）扣案物及犯罪所得之沒收：
    1 、扣案之第二級毒品甲基安非他命21包（毛重24.4公克）
        經驗驗後，認均具甲基安非他命成分，此有上開鑑定書
        一份在卷可稽，而上揭扣案之甲基安非他命既屬第二級
        毒品，除其中0.1802公克因已鑑析用罄認已滅失外，其
        餘毒品（驗餘淨重20.1747 公克）應依毒品危害防制條
        例第18條第1 項前段規定，沒收銷燬之；又放置上開毒
        品包裝袋21包，因可與上開毒品析離（此由上開鑑定書
        表示：剩餘毒品（淨重）及包裝袋，均已由臺灣桃園地
        方法院檢察署領回即可證明），且係用於放置、包裹毒
        品，防其裸露、潮濕，便於攜帶，為供販賣毒品所用之
        物，應依毒品危害防制條例第19條第1 項前段之規定宣
        告沒收。
    2 、扣案之安非他命吸食器1 支及注射針筒16支等物，綜觀
        卷內證據，均無法證明係被告供本案販賣毒品所用之物
        ，縱使證人丁○及丙○○均證述上開物品為被告所有，
        被告亦曾自承在卷，亦無法依毒品危害防制條例第19
        條第1 項規定宣告沒收。
    3 、按「犯第4 條至第9條、第12條、第13條或第14條第1
        項、第2 項之罪者，其供犯罪所用或因犯罪所得之財物
        ，均沒收之，如全部或一部不能沒收時，追徵其價額或
        以其財產抵償之」，毒品危害防制條例第19條定有明文
        。被告分別販賣第二級及第一級毒品與丁○、丙○○，
        而各獲得2,000 元及1,000 元等情，則此數額應為被告
        販賣安非他命及海洛因之犯罪所得，縱未扣案，仍應依
        同條例第19條第1 項規定，宣告沒收，如全部或一部不
        能沒收時，以其財產抵償之。
據上論斷，應依刑事訴訟法第299 條第1 項前段，毒品危害防制
條例第4 條第1 項、第2 項、第18條第1 項前段、第19條第1項
，刑法第11條前段、第47條第1 項、第59條、第51條第5 款，判
決如主文。
本案經檢察官黃怡菁到庭執行職務。
中    華    民    國    98    年    4     月    28    日
                刑事第十庭    審判長  法  官  江德民
                                      法  官  蘇昌澤
                                      法  官  華奕超
以上正本證明與原本無異。
如不服本判決應於收受判決後10日內向本院提出上訴書狀，並應
敘述具體理由。其未敘述上訴理由者，應於上訴期間屆滿後20日
內向本院補提理由書「切勿逕送上級法院」。
                                      書記官  常毓生
中    華    民    國    98    年    5     月    1     日
附錄論罪科刑法條：
毒品危害防制條例第4條
製造、運輸、販賣第一級毒品者，處死刑或無期徒刑；處無期徒
刑者，得併科新臺幣 1 千萬元以下罰金。
製造、運輸、販賣第二級毒品者，處無期徒刑或 7 年以上有期徒
刑，得併科新臺幣 7 百萬元以下罰金。
製造、運輸、販賣第三級毒品者，處 5 年以上有期徒刑，得併科
新臺幣 5 百萬元以下罰金。
製造、運輸、販賣第四級毒品者，處 3 年以上 10 年以下有期徒
刑，得併科新臺幣 3 百萬元以下罰金。
製造、運輸、販賣專供製造或施用毒品之器具者，處 1 年以上 7
年以下有期徒刑，得併科新臺幣 1 百萬元以下罰金。
前五項之未遂犯罰之。


司法院資訊處製作；財團法人民間司法改革基金會備份。
